臺灣新竹地方法院刑事判決
110年度易字第274號
聲  請  人  臺灣新竹地方檢察署檢察官
被      告  邱進興


上列被告因違反毒品危害防制條例案件，經檢察官聲請簡易判決
處刑（109 年度毒偵字第454、615、1225號），本院新竹簡易庭
認本件不得為簡易判決處刑，改依適用通常訴訟程序審理，本院
判決如下：
    主  文
本件公訴不受理。
    理  由
一、聲請簡易判決處刑意旨略以：被告邱進興前因施用毒品案件
　　，經法院判處有期徒刑10月確定，經與他罪接續執行，於民
　　國107 年12月6 日縮短刑期假釋出監併付保護管束，於108
　　年9 月9 日保護管束期滿未經撤銷視為執行完畢。詎其猶不
　　知悔改及戒除毒品，基於施用第二級毒品之犯意，分別為下
　　列犯行：（一）於109 年2 月11日20時許，在新竹縣○○鄉
　　○○街00巷0 號住處附近菜園內，以燒烤玻璃球吸食煙霧方
　　式，施用第二級毒品甲基安非他命1 次。嗣於109 年2 月13
　　日15時15分許至本署觀護人室接受定期採尿送驗，結果呈安
　　非他命、甲基安非他命、嗎啡及可待因（所涉施用第一級毒
　　品部分另為不起訴處分）陽性反應而查獲。（二）於109 年
　　3 月3 日17時許，在新竹縣○○鄉○○街00巷0 號住處附近
　　菜園內，以燒烤玻璃球吸食煙霧方式，施用第二級毒品甲基
　　安非他命1 次。嗣於109 年3 月5 日14時24分許至本署觀護
　　人室接受定期採尿送驗，結果呈安非他命、甲基安非他命、
　　嗎啡及可待因（所涉施用第一級毒品部分另為不起訴處分）
　　陽性反應而查獲。（三）於109 年5 月24日凌晨某時許，在
　　新竹縣○○鄉○○街00巷0 號住處前方馬路旁田裡，以燒烤
　　燈泡吸食煙霧方式，施用第二級毒品甲基安非他命1 次。嗣
　　於109 年5 月26日15時20分許至本署觀護人室接受定期採尿
　　送驗，結果呈安非他命及甲基安非他命陽性反應而查獲，因
　　認被告邱進興涉犯毒品危害防制條例第10條第2 項之施用第
　　二級毒品罪嫌等語。
二、按起訴之程序違背規定者，應諭知不受理之判決，並得不經
　　言詞辯論為之，刑事訴訟法第303 條第1 款及第307 條分別
　　定有明文。經查本案被告邱進興行為後，毒品危害防制條例
　　第20條、第23條業於109 年1 月15日修正公布，於109 年7
　　月15日施行，而依修正後毒品危害防制條例第35條之1 第1
　　款規定，偵查中之案件，由檢察官依修正後規定處理；本案
　　於毒品危害防制條例修正施行後，仍於偵查中之案件，迄至
　　109 年8 月14日始經檢察官聲請簡易判決處刑而繫屬於本院
　　等情，有臺灣新竹地方檢察署109 年8 月14日竹檢永厚109
　　毒偵454 字第1099028806號函上所蓋本院收文章戳在卷可憑
　　憑，是以應由檢察官逕依上開修正後規定處理，倘檢察官誤
　　向本院提起公訴，其起訴之程序當然違背法律規定，法院自
　　應諭知不受理之判決。
三、次按109 年1 月15日修正公布，同年7 月15日施行之毒品危
　　害防制條例第20條第3 項規定，犯第10條之罪於觀察、勒戒
　　或強制戒治執行完畢釋放後，3 年後再犯第10條之罪者，適
　　用本條前2 項之規定。現行毒品危害防制條例既認施用毒品
　　者具有「病患性犯人」特質，強調「治療勝於處罰」、「醫
　　療先於司法」，對於第20條第3 項及第23條第2 項所謂「3 
    年後（內）再犯」，自應跳脫以往窠臼，以「3 年」為期，
　　建立「定期治療」之模式。準此，第20條第3 項規定中所謂
　　「3 年後再犯」，只要本次再犯（不論修正施行前、後）距
　　最近1 次觀察、勒戒或強制戒治執行完畢釋放，已逾3 年者
　　，即該當之，不因其間有無犯第10條之罪經起訴、判刑或執
　　行而受影響，業經最高法院大法庭著有109 年度臺上大字第
　　3826號刑事裁定可資參照。
四、又按毒品危害防制條例於97年4 月30日修正公布、同年10月
　　30日施行後，對於犯該條例第10條第1 項、第2 項之施用第
　　一級或第二級毒品罪者，進入司法程序之戒癮治療方式，係
　　採取第20條第1 項、第2 項規定「觀察、勒戒或強制戒治」
　　及第24條第1 項所定「附命完成戒癮治療之緩起訴處分」雙
　　軌制。同條例於109 年1 月15日又修正公布第20條第3 項及
　　第23條第2 項，於同年7 月15日施行，依同條例第35條之1
　　第1 款、第2 款規定，犯第10條之罪者，不論其行為係在新
　　法施行生效前或施行生效後所為，均應依新法規定處理。而
　　修正後毒品條例第20條第3 項、第23條第2 項依其文義，均
　　以「觀察、勒戒或強制戒治執行完畢釋放後」，據以計算上
　　揭「3 年後（內）再犯」之期間，是欲適用該等規定，自以
　　觀察、勒戒或強制戒治等處遇「執行完畢」並釋放為其前提
　　。再按修正後毒品危害防制條例第23條第2 項係以「觀察、
　　勒戒或強制戒治執行完畢釋放後，3 年內再犯」為其追訴條
　　件；查被告因施用毒品案件，經檢察官依刑事訴訟法第253
　　條之1 第1 項、第253 條之2 第1 項第6 款及修正前毒品危
　　害防制條例第24條第1 項，為「附命完成戒癮治療之緩起訴
　　處分」後，因被告未完成戒癮治療之必要命令，經檢察官依
　　職權撤銷該緩起訴處分確定，並依修正前同條例第24條第2
　　項提起公訴；被告再於前案緩起訴處分確定後3 年內因再施
　　用毒品案件而為警查獲，則被告此次施用毒品案件係在前案
　　緩起訴處分經撤銷確定後再犯，與修正後毒品危害防制條例
　　第23條第2 項、修正前同條例第24條第2 項之要件均不相符
　　，自無從適用上述2 項規定予以追訴處罰，最高法院109 年
　　度臺上大字第3536號刑事提案裁定、撤銷提案裁定意旨足供
　　參照。
五、經查被告前因施用毒品案件，經臺灣新竹地方檢察署檢察官
　　聲請，而經本院於87年9 月26日以87年度毒聲字第694 號裁
　　定令入勒戒處所施以觀察、勒戒，嗣因觀察、勒戒結果，因
　　認無繼續施用毒品傾向，於87年10月19日執行完畢出所，並
　　經臺灣新竹地方檢察署檢察官於87年10月19日以87年度偵字
　　第6684號為不起訴處分確定；又因施用毒品案件，經臺灣新
　　竹地方檢察署檢察官聲請，而經本院於88年8 月27日以88年
　　度毒聲字第1728號裁定令入戒治處所施以強制戒治，因執行
　　成效良好，經臺灣新竹地方檢察署檢察官聲請，而經本院於
　　89年2 月15日以89年度毒聲字第469 號裁定停止戒治，所餘
　　期間付保護管束，其於89年3 月10日停止戒治出所，嗣因其
　　於保護管束期间内再犯施用毒品案件，於89年11月4日入戒
    治處所施以強制戒治，於90年4 月26日執行完畢出所；其又
　　因施用毒品案件，經臺灣新竹地方檢察署檢察官分別以108
　　年度毒偵字第617、654、762 號 、108 年度毒偵字第881、
　　914、964號、108 年度毒偵字第1354號、108 年度毒偵字第
　　1513、1517、2258號均為附命完成戒癮治療之緩起訴處分確
　　定，然各該緩起訴處分均遭撤銷，而經臺灣新竹地方檢察署
　　檢察官以109 年度撤緩毒偵字第279、280、281、282號聲請
　　簡易判決處刑，並經本院以110 年度竹簡字第62號審理中等
　　情，有臺灣高等法院被告前案紀錄表1 份在卷足稽；從而被
    告所為前揭各該案件既均未完成戒癮治療，各該緩起訴處分
    均已被撤銷，即不得認其事實上已接受等同「觀察、勒戒或
　　強制戒治」執行完畢之處遇至明。本案被告被訴施用第二級
　　毒品之時間分別為109 年2 月11日20時許、同年3 月3 日17
　　時許及同年5 月24日凌晨某時許，距被告最近一次強制戒治
　　執行完畢釋放即90年4 月26日，均已逾3 年，揆諸前揭說明
　　，應依修正後之毒品危害防制條例第20條第3 項、現行第24
　　條等規定，由檢察官基於一次性之整體規劃而重啟處遇程序
　　，視被告個案情形，是否適合「觀察、勒戒或強制戒治」或
    給予「附命完成戒癮治療緩起訴處分」，自不得對被告追訴
　　處罰，從而檢察官誤向本院提起公訴，其起訴程序即屬違背
　　規定，法院自應諭知不受理之判決，並不經言詞辯論而為之
　　。
本案經檢察官陳宏兆聲請簡易判決處刑。　　
據上論斷，應依刑事訴訟法第452 條、第303 條第1 款、第307
 條，判決如主文。
中　　華　　民　　國　　110 　年　　3 　　月　　31　　日
　　　　　　　　　刑事第一庭    法　官  楊惠芬
以上正本證明與原本無異。  
如不服本判決應於收受送達後20日內向本院提出上訴書狀，並應
敘述具體理由；其未敘述上訴理由者，應於上訴期間屆滿後20日
內向本院補提理由書（均須按他造當事人之人數附繕本）「切勿
逕送上級法院」。
中　　華　　民　　國　　110 　年　　4 　　月　　6 　　日
              　　　　　　　　　書記官  李艷蓉